【裁判字號】    98,交聲,187
【裁判日期】    980709
【裁判案由】    違反道路交通管理處罰條例聲明異議
【裁判全文】
臺灣花蓮地方法院交通事件裁定       98年度交聲字第187號
原處分機關  交通部公路總局臺北區監理所花蓮監理站
異  議  人
即受處分人  甲○○
上列異議人因違反道路交通管理處罰條例案件，對於交通部公路
總局臺北區監理所花蓮監理站民國98年5月15日花監違字第裁44-
P00000000號裁決聲明異議，本院裁定如下：
    主  文
原處分撤銷。
甲○○不罰。
    理  由
一、原處分意旨略以：本件異議人即受處分人（下稱異議人）甲
    ○○於民國98年2月23日16時25分許，駕駛車號U6-3576號自
    用一般小客車，由南往北方向行駛，行經於花蓮縣吉安鄉○
    ○○街、吉昌一街路口時，異議人為左方車，未暫停讓右方
    車先行，致與陳錦榮所駕駛，由東往西行駛之車號 U6-1123
    號右方自小客車發生交通事故，為警舉發異議人「左方車不
    讓右方車先行」之違規行為，並依道路交通管理處罰條例第
    45 條第9款之規定，裁處罰鍰新臺幣（下同） 600元，另依
    同條例第63條記違規點數1點之處分等語。
二、本件異議意旨略以：異議人認為伊駕駛行經花蓮縣吉安鄉○
    ○○街、吉昌1街，由南往北方向行駛時，由於右手邊民宅庭
    院種有高大的樹，且該民宅的圍籬是整排的樹木所構成，影
    響視線，致使不見右方整個路況，僅能透過左前方路邊架設
    的反射鏡得知右方路況，但能見度有限，伊在確認沒有來車
    後才往前行駛，當車頭已過路口約三分之二時，不料右方來
    車車速過快，直到路口才急按喇叭且未減速（員警在肇事現
    場未採到煞車之痕跡），以致車禍發生，異議人已經盡了注
    意義務，是對方超速衝撞，故聲明異議，請求撤銷原處分等
    語。
三、按汽車駕駛人，爭道行駛有下列情形之一者，處 600元以上
    1,800 元以下罰鍰: 九、... 車道數相同時，左方車不讓右
    方車先行，道路交通管理處罰條例第45條第9款定有明文。
    次按汽（機）車駕駛人駕駛汽車違反道路交通管理處罰條例
    第45條規定者，除應依該條所規定之罰鍰處罰外，並予記違
    規點數1點，道路交通管理處罰條例第63條第1項第 1款亦定
    有明文。又按車輛行經無號誌之交岔路口時，應減速慢行，
    做隨時停車之準備，道路交通安全規則第93條第1項第3款定
    有明文；同規則第102條第1項第 2款雖規定，車輛行至無號
    誌或號誌故障而無交通指揮人員指揮之交岔路口，如同為直
    行車或轉彎車者，左方車應暫停讓右方車先行；惟依同條第
    1項第9款（行至無號誌之圓環路口時，應讓已進入圓環車道
    之車輛先行）之規定意旨觀之，應認本條款之規定係指二同
    為直行或轉彎車同時抵達無號誌之交岔路口時，始應由左方
    車暫停讓右方車先行，但若左方車已先抵達該無號誌之交岔
    路口，且已過路口中心線，右方車方始抵達交岔路口時，該
    右方車自應依上開規則第93條第1項第3款之規定，減速慢行
    做隨時停車之準備，而無令已過交岔路口中心之左方來車於
    路中停車讓右方車通過之理。是本件應審究之重點在於，異
    議人雖為左方車，是否因為已通過路口中心，而取得優先路
    權，反應由右方車禮讓異議人先行，合先敘明。至於異議人
    爭執該肇事路段的右手邊種有高大的樹影響其視線，致使不
    見右方整個路況云云，依照一般經驗法則，在視線不良的情
    況下，更應減速慢行、小心駕駛，尚不能以視線不良為由，
    減免應負之注意義務，況異議人自承現場有設置反射鏡，當
    可藉由反射鏡，察看右方路況為何，是該處視線狀況，已非
    本案調查重點，附此敘明。
四、經查：異議人於警詢筆錄中供稱，伊駕駛 U6-3576號自小客
    車從吉安鄉○○○街南往北直行方向行駛，當時伊行駛至花
    蓮縣吉安鄉○○○街與吉昌一街口時，正穿越該路口3分之2
    時，聽到對方急按喇叭聲，之後不到 1秒鐘時間，右前輪遭
    對方撞上，伊的自小客車與對方第一次撞擊之部位是在車輛
    的右前車輪部分，對方車輛撞擊部位是左前側部分等語，與
    證人陳錦榮於警詢中證述之兩車撞擊部位相符，且有道路交
    通事故現場圖乙份在卷可參，應堪採信。足認異議人雖為左
    方車，然已經先行通過交岔路口中心線之事實，是此時應由
    陳錦榮駕駛之右方車，依上開規則第93條第1項第3款規定，
    禮讓異議人之左方車先行，而非使異議人駕駛之左方車於路
    中心停車，讓右方車先行（因異議人既已通過路口中心，而
    佔用右方車之行進車道，事實上亦無從命異議人暫停於車道
    上，由右方車繞道閃避逆向行駛）。是本件交通事故，係於
    異議人已過交岔路口中心之後，始遭陳錦榮自側面撞擊所生
    ，異議人既已過路口中心，即已取得路權，應由右方車禮讓
    左方車先行，始為適法。
五、綜上所述，原處分機關未予詳查異議人雖為左方車，然業已
    通過路口中心，應改由右方車禮讓左方車先行，即逕認異議
    人構成「左方車不讓右方車先行」之違規事實，裁處 600元
    罰鍰並記違規點數 1點之處分，尚有未洽，本件異議人之異
    議為有理由，自應由本院將原處分撤銷，改諭知異議人不罰
    ，以資適法。
六、據上論斷，依道路交通案件處理辦法第20條前段，裁定如主
    文。
中    華    民    國    98    年    7     月    9     日
                  交通法庭      法  官  蕭一弘
上列正本證明與原本無異。
如對本裁定不服，應於送達後 5日內，向本院提出抗告狀（應抄
附繕本）。
中    華    民    國    98    年    7     月    13    日
                                書記官


司法院資訊處製作；財團法人民間司法改革基金會備份。
